# 报告期初处置子公司，成本法转权益法合并报表编制

提问人：wss8103 时间：2021-04-19 08:05:09
2019 年 1 月 1 日母公司A出资 430 万与其他股东共同设立B公司，注册资本 1000 万，持有43%股权，同时与另一个人股东签署了一致行动协议，实质上达到了控制权，故A公司采用成本法核算长投。 2021 年 1 月 1 日，A公司与个人股东解除了一致行动协议，对B公司的长期股权投资从成本法变更为权益法核算。自 2019 年 1 月-2020年 12 月，B公司一直亏损，截至到 2020 年 12 月 31 日，B公司未分配利润为-500万，实收资本 1000 万，所有者权益 500 万。 1 、 2021 年 1 月，追溯调整A公司确认对B公司的投资收益
借：未分配利润 215
贷：长期股权投资-B 215
A公司单体报表，资产负债表项目：长期股权投资 215 万，导致单体资产负债表与利润表勾稽关系不平，差额 -215为按权益法确认在留存收益中的投资收益。
问：报告期内处置子公司，合并资产负债表不调整期初数，因为我们是 1 月 1 日变更，我理解不涉及自年初至处置日的子公司利润表数据的合并。
这样处理导致的报表的勾稽关系不平，是否正确？如果不对，因如何处理？
2 、合并层面，合并资产负债表期初数包含B公司，期末数不再并表。合并利润表也同样没做并表处理。
最后，合并资产负债表与合并利润表的勾稽关系不平，差额为-285，是按权益法确认的少数股东权益。
问：这样处理是否正确？如果不对，因如何处理？

回答人：chenyiwei
假设以前年度通过一致行动协议达到控制的判断是合理的，则：
1 、单体资产负债表与利润表不应勾稽关系不平。该金额-215万元应通过合并权益变动表调整期初留存收益，单体资产负债表、单体利润表的前期比较数据也应一并调整。调整后仍然是勾稽的。
2 、合并报表层面，将丧失控制权看作处置子公司处理。合并报表层面因不再合并，原先的少数股东权益相应减少，通过合并权益变动表的”所有者投入和减少资本——其他“一行的负数来实现。

提问人：抟 沙 时间：2021-04-22 08:05:09
“单体利润表的前期比较数据也应一并调整”，这算是会计政策变更导致的追溯调整？

回答人：chenyiwei
这不是前期差错更正处理也不是会计政策变更，但属于特殊事项导致的调整。